【裁判字號】    97,婚,38
【裁判日期】    970610
【裁判案由】    離婚
【裁判全文】
臺灣臺南地方法院民事判決                97年度婚字第38號
原      告  甲○○
被      告  乙○○大陸地區人.
上列當事人間請求離婚事件，經本院於民國97年5月27日言詞辯
論終結，判決如下：
    主      文
准原告與被告離婚。
訴訟費用新台幣仟元由被告負擔。
    事實及理由
一、原告起訴主張：
  （一）其於民國92年12月間赴大陸與被告（大陸地區人民）結
        婚，93年4月間，被告來台依親，被告初來台期間，尚
        有盡一個做妻子之義務，詎94年間被告取得工作證後，
        態度即完全變了樣，早上6點多出門，晚上近9點才回家
        ，回來後就準備睡覺，而且也不願告知其在哪裡工作，
        家對被告來說，僅係提供一個休息的地方。
  （二）原告原任貨運司機，當初結婚只是想找一個伴，平常可
        享受家庭生活，尤其是在下班回家後，與妻子聊聊一天
        生活及工作之情況，解除一天之工作壓力，如今工作不
        順暢之際，更需要老伴之安慰及關心，惟現在兩造形同
        陌路人，雖有夫妻之名，卻絲毫沒有感情存在，回想起
        來，被告與原告結婚係有目的，俟其取得工作權後，即
        專注工作賺錢寄回大陸。
  （三）綜上所述，原告並非極注重生活情趣之人，嚴重的是，
        兩造間之溝通都有問題，且這麼多年來，兩造感情基礎
        一點進步空間都沒有，僅以「夫妻」名義硬將兩造限制
        在一起，根本沒有一點實質意義，爰依民法第1052條第
        2項訴請離婚。
  （四）爰聲明：求為判決如主文所示。
二、被告則以：被告每天早上8點出門，晚上才回家，兩造每天
    都有碰面，但被告白天很累，晚上就睡著了，且原告時常毆
    打被告，還拿棉被蓋在被告身上再毆打被告，表示這樣才不
    會驗出傷勢，兩造自96年農曆年初一原告毆打被告後，已分
    房而睡迄今，原告毆打被告，係因要求被告賺錢給原告花用
    及繳納稅款未果，最後一次毆打被告係在96年中秋節，那次
    較嚴重；原告還規定被告若使用家中浴室、冰箱時就要罰款
    ；又原告係成大畢業，被告只是高中而已，原告是知識份子
    ，被告不敢多講話，因為多說話會被打，只好躲在房間裡睡
    覺等語資為抗辯。
三、得心證之理由：
  （一）按結婚或兩願離婚之方式及其他要件，依行為地之規定
        ，判決離婚之事由，依台灣地區之法律；夫妻之一方為
        台灣地區人民，一方為大陸地區人民者，其結婚或離婚
        之效力，依台灣地區之法律。台灣地區與大陸地區人民
        關係條例第52條、第53條分別定有明文。查，本件原告
        為台灣地區人民，被告為大陸地區人民，則依上開規定
        ，判決離婚之事由及離婚之效力，均應依台灣地區之法
        律，合先敘明。
  （二）按婚姻乃一男一女之兩性結合，以組織家庭，共同生活
        為目的。故有足以破壞共同生活或難以維持共同生活之
        情事發生，允宜許其離婚以消滅婚姻關係。74年6月3日
        修正公布之民法親屬編，就裁判離婚之原因，為應實際
        需要，參考各國立法例，增設民法第1052條第2項，明
        定有同條第1項以外重大事由，難以維持婚姻者，亦得
        請求離婚。是對於家庭生活之美滿幸福，有妨礙之情形
        ，即得認其與此之所謂難以維持婚姻之重大事由相當，
        最高法院79年度台上字第1040號裁判可資參照。又民法
        親屬編於74年修正後，於第1052條增列第2項離婚事由
        之概括規定，其目的在使夫妻請求裁判離婚之事由較富
        彈性。是夫妻間發生足使婚姻難以維持之重大事由者，
        雖不符合該條第1項所列各款情形，亦無不准依該法條
        第2項訴請離婚之理。最高法院86年度第2次民事庭會議
        決議亦可參照。又按夫妻均有民法第1052條第1項所定
        情形之一時，雙方各得向法院請求離婚，不能以請求之
        一方亦有判決離婚原因，即謂其不得訴請離婚；同條第
        2項但書規定難以維持婚姻之重大事由應由夫妻之一方
        負責者，僅他方得請求離婚，係為公允而設，故難以維
        持婚姻之重大事由，夫妻雙方均須負責時，應比較衡量
        雙方之有責程度，僅責任較輕之一方，得向責任較重之
        他方請求離婚，有責程度相同時，雙方均得請求離婚，
        始符公平，最高法院90年台上字第2215號裁判亦可資參
        照。
     1、經查，原告主張被告為大陸地區人民，兩造於92年12月
        8日結婚後，被告來台之初尚有盡妻子之義務，惟自被
        告取得工作證後，早上6點多出門，晚上近9點始返家，
        回家後即準備就寢，不分擔家務，僅將兩造住處當成休
        息之地方，致兩造時生爭執，而長期分房，且互動冷淡
        等情，業據證人莊偉震到庭證稱：「我是原告好朋友，
        ‧‧‧我到原告家時，被告態度很冷漠，都不會跟我們
        打招呼，被告對原告很冷淡，之前兩造也有發生吵架，
        偶爾發生爭執，原因是被告想出外去賺錢，不願意照顧
        家裡，半個月前我到原告家被告就已經不在家了，我去
        原告家好幾次，都沒有看過被告，我都是在晚上過去找
        原告。我到原告家約晚上九點或十點左右。原告說被告
        出去工作，沒有回來。兩造吵架我有看到，被告對原告
        很冷漠，對原告會不講話。兩造睡不同的房間」等語（
        參本院97年3月11日言詞辯論筆錄），及證人即原告姐
        姐王玉貞到庭證述：「兩造於四年前結婚‧‧‧被告還
        沒有拿到工作證之前，四處打零工，後來有工作證之後
        ，就常常看不到人，也因為文化差異兩造會有嚴重的爭
        執，原告曾要我與被告通電話，希望我能在觀念上與被
        告溝通，我勸被告工作時間不要那麼長，原告有幫被告
        找一個正常上下班的工作，但是被告嫌棄錢太少，有一
        次原告半夜十二點多打電話給我，原告要帶被告到我家
        ，希望我調解一下。現在雙方有住在一起，但雙方形同
        陌路，比房東跟房客的關係還差，被告現在有時會回家
        睡覺，有時根本不知道被告人在何處」等語屬實（參本
        院97年4月22日言詞辯論筆錄），被告復自承兩造已分
        房一年餘，且被告早上八點即出門，晚上才回家，回家
        即就寢等語在卷可按，自堪信原告之上開主張為真實。
     2、又被告辯稱原告因要求被告賺錢給原告花用及繳納稅款
        未果，即時常毆打原告，96年8月11日被告更因原告之
        毆打而受有左手臂皮下瘀血3×5公分之傷害，且被告使
        用家中設備，原告還要求被告付費云云，固據其提出驗
        傷診斷書影本1份及文件影本4份為證，並經證人王廷旭
        到庭證稱：「我的辦公室是在兩造房屋之樓下，兩造如
        果有摩擦的話，我儘量調解兩造，如原告有次將被告的
        棉被潑濕，幫被告辦理簽證，也要向被告索取費用，且
        原告酒後亂檢舉說被告是失蹤人口，我也有協調過。去
        年有二次以上，被告晚上打電話給我，說他要報警，被
        告說被原告酒醉回家踹門也打她，我有目睹被告有一次
        身上有傷勢，我勸被告隱忍一下，並請管區警員幫忙」
        等語（參本院97年5月27日言詞辯論筆錄），惟上開診
        斷證明書僅能證明被告於96年8月11日受有傷害，且傷
        勢尚屬輕微，而依證人王廷旭之證詞，其亦僅目睹被告
        傷勢一次，自難依上開事證逕認被告有經常遭原告毆打
        之情事；再者，家庭生活費用，除法律或契約另有約定
        外，由夫妻各依其經濟能力、家事勞動或其他情事分擔
        之，為民法第1003條之1所明定，原告主張家庭基本支
        出均由原告支付一節，既為被告所不爭執，並自承其早
        上八點出門，晚上返家即躲在房間睡覺，不敢與原告多
        講話等語可按，則原告因兩造感情不睦而要求被告亦需
        分擔家庭生活費用，尚難認係不法，是被告以此為辯，
        尚無可採。
     3、綜上所述，原告雖曾毆打被告成傷，惟被告自取得工作
        證後即早出晚歸，未分擔家務，經原告商請其姊姊出面
        協調，被告仍不願讓步，致兩造時生爭執，被告並與原
        告分房而居長達1年以上，又不願與原告交談，使兩造
        關係更形惡化，既如前述，堪認兩造間婚姻之信賴、互
        相扶持基礎已嚴重動搖或流失殆盡，而有足以破壞共同
        生活或難以維持共同生活之情事發生，且其事由係肇因
        於兩造婚姻長期失和，應由夫妻雙方即兩造共同負責，
        兩造之有責程度尚屬相同，是依上開裁判要旨，原告依
        民法第1052條第2項訴請離婚，應予准許。
四、訴訟費用負擔之依據：民事訴訟法第78條、第87條第1項。
中    華    民    國    97    年    6     月    10    日
                  家事法庭法  官  林育幟
以上為正本係照原本作成
如對本判決上訴，須於收受判決正本後20日內提出上訴狀。
中    華    民    國    97    年    6     月    10    日
                          書記官  黃坤義


司法院資訊處製作；財團法人民間司法改革基金會備份。
